【裁判字號】    89,易,13
【裁判日期】    890703
【裁判案由】    誣告
【裁判全文】
臺灣新竹地方法院刑事判決                            八十九年度易字第一三號
    公  訴  人  臺灣新竹地方法院檢察署檢察官
    被      告  乙○○
右列被告因誣告案件，經檢察官提起公訴（八十八年度偵字第七六七八號），本院判
決如左：
    主  文
乙○○未指定犯人，而向該管公務員誣告犯罪，處拘役拾日，如易科罰金，以佰
元折算壹日。
    事  實
一、乙○○係車號ＨＭＨ─四Ｏ七號重型機車之車主，明知該機車於民國八十八年六
    月三十日至同年八月二十三日之期間，為其子甲○○（另經不起訴處分確定）騎
    乘使用中（間或借予其友人），因為免甲○○騎車出去滋生事端，竟未指定犯人
    ，於同年八月二十三日下午二時許，至新竹市警察局第二分局東門派出所，虛稱
    上開機車於同年六月三十日下午五時許，在新竹市○區○○里○○路、民族路口
    遺失，報請該管司法警察機關請求協助偵查失竊物罪嫌。嗣因甲○○於同年八月
    二十七日晚上十一時三十分許，騎乘上開機車停放於新竹市○○路八號前，為警
    誤為竊盜嫌犯查獲而得悉上情。
二、案經新竹市警察局第二分局移送臺灣新竹地方法院檢察署檢察官偵查起訴，乙○
    ○並於裁判確定前自白上情。
    理  由
一、訊據被告乙○○，對於上開至打電話至新竹市警察局第二分局東門派出所謊報機
    車遺失之事實，業已於偵查中本院審理時坦承不諱，核與證人甲○○證述機車在
    上開期間確實為其所騎用、並未遺失乙情相符，此外，復有車輛竊盜車牌失竊資
    料個別查詢報告表一紙在卷可資佐證，雖被告復辯稱因當時伊兒子較叛逆，問其
    話均不回答，伊係因二個月沒看到車子的下落，怕會出事才去報案云云，且經證
    人甲○○坦承上情在卷，惟被告既知該機車係在其子甲○○之使用管領中並未遺
    失，其竟向警察機關為不實之報案，即與刑法所定未指明犯人誣告罪之構成要件
    相符，其所辯與事實不符。綜上所述，被告之自白與事實相符，本件事證已臻明
    確，被告之誣告犯行洵堪認定，應予依法論科。
二、核被告乙○○所為，係犯刑法第一百七十一條第一項之未指定犯人誣告罪。被告
    犯本件誣告犯行後，於檢察官偵查中即本案裁判確定前自白上開案情，依同法第
    一百七十二條之規定，應減輕其刑。爰審酌被告雖係因擔心兒子騎機車出事之動
    機非惡，惟其向警察機關誣告犯罪後，已使檢察官開始偵查犯罪，浪費國家司法
    資源，惟念其犯罪後已知悔悟，並於裁判前向本院自白上情等一切情狀，量處如
    主文所示之刑，並諭知易科罰金之折算標準，以示懲儆。
三、據上論斷，應依刑事訴訟法第二百九十九條第一項前段，刑法第一百七十一條第
    一項、第一百七十二條、第四十一條，罰金罰鍰提高標準條例第一條前段、第二
    條，判決如主文。
本案經檢察官羅雪梅到庭執行職務。
中      華      民      國    八十九    年      七      月      三      日
                                  臺灣新竹地方法院刑事第一庭
                                      法  官  遲  中  慧
右正本證明與原本無異。
如不服本判決，應於判決送達後十日內向本院提出上訴狀( 應附繕本 )，上訴於
臺灣高等法院。
                                      書記官  龔  柏  萃
中      華      民      國    八十九    年      七      月      三      日
附錄本案論罪科刑法條全文：刑法第一百七十一條第一項、第一百七十二條、
刑法第一百七十一條
未指定犯人，而向該管公務員誣告犯罪者，處一年以下有期徒刑、拘役或三百元以下
罰金。
未指定犯人，而偽造、變造犯罪證據，或使用偽造、變造之犯罪證據，致開始刑事訴
訟程序者，亦同。
刑法第一百七十二條
犯第一百六十八條至第一百七十一條之罪，於所虛偽陳述或所誣告之案件，裁判或懲
戒處分確定前自白者，減輕或免除其刑。


司法院資訊處製作；財團法人民間司法改革基金會備份。
